臺灣橋頭地方法院民事判決
                                    110年度簡上字第137號
上  訴  人  孫宏梅  


                      送達地址：高雄市○○區○○○路000號0樓之0
訴訟代理人  樓嘉君律師
被上訴人    孫菁妤（原名：孫宏玉）  

上列當事人間請求給付價金事件，上訴人對於中華民國110年9月
9日本院橋頭簡易庭110年度橋簡字第309號第一審判決提起上訴
，本院於民國111年7月20日言詞辯論終結，判決如下：
    主      文
原判決廢棄。
被上訴人在第一審之訴駁回。
第一、二審訴訟費用由被上訴人負擔。 
    事實及理由
壹、程序事項：
　　按當事人於第二審不得提出新攻擊或防禦方法。但如不許其
    提出顯失公平者，則不在此限，此觀民事訴訟法第447條第1
    項第6款規定甚明，且依同法第436條之1第3項規定，於簡易
    事件之上訴程序準用之。而民法上私權之行使，固應尊重當
    事人之意思，惟如權利人長期不行使權利或知他人侵害其權
    利而不加以排除，勢將造成新的事實狀態，影響原有法律秩
    序之正當維持，故法律上認權利人長期在權利上睡眠者，即
    不值得再加以保護，乃有時效制度之產生。是時效抗辯係法
    律所賦予債務人之權利，且債權人之權利亦已非法律上所認
    為值得加以保護者，則本件上訴人雖於本院審理時始提出時
    效之抗辯，惟如不許其提出，可認顯有失公平，應認上訴人
    提出之時效抗辯之新攻擊防禦方法為適法。
貳、兩造爭執要旨：
一、被上訴人（即第一審之原告）主張：
    被上訴人於民國103年1月間將臺東市○○○段000地號土地（下
    稱系爭土地）出售上訴人，上訴人因此交付票據號碼KA0000
    000、發票日103年1月20日、面額新臺幣（下同）165,000元
    之支票（下稱系爭支票），惟其於103年1月22日將系爭支票
    存入銀行，卻因存款不足而遭退票，爰依票據之法律關請求
    上訴人清償等語，並於原審聲明：上訴人應給付被上訴人16
    5,000元，及自103年1月22日起至清償日止按週年利率6％計
    算之利息。
二、上訴人（即第一審之被告）則以：
    系爭土地為兩造之父即訴外人孫其書（已歿）所有，被上訴
    人偷偷將土地過戶到自己名下，上訴人以為地是被上訴人的
    ，才會開系爭支票給被上訴人，但後來得知土地實際上屬於
    孫其書，其就用500,000 元向孫其書購買系爭土地，經孫其
    書要求被上訴人返還系爭土地後，由其持被上訴人印鑑辦理
    過戶，且孫其書亦要求被上訴人不得收取系爭支票之款項，
    但被上訴人一直沒有歸還系爭支票，系爭支票即與買賣價金
    無關等語。且系爭支票自103年1月20日開立，已逾1年之票
    據時效，上訴人應得為時效抗辯等語資為抗辯，並於原審聲
    明：被上訴人之訴駁回。
三、原審法院為被上訴人全部勝訴之判決，上訴人對原審判決不
    服，提起上訴，並聲明：㈠原判決廢棄；㈡被上訴人於第一審
    之訴駁回。被上訴人則答辯聲明：上訴駁回。
參、法院之判斷：
一、按票據上之權利，對匯票承兌人及本票發票人，自到期日起
    算；見票即付之本票，自發票日起算；三年間不行使，因時
    效而消滅。對支票發票人自發票日起算，一年間不行使，因
    時效而消滅，票據法第22條定有明文。本件被上訴人係依票
    據之法律關係對上訴人為請求，而系爭支票之發票日為103
    年1月20日，迄至被上訴人聲請支付命令之109年11月23日，
    早逾1年之請求權時效，復經上訴人為時效抗辯，應認系爭
    支票票載金額之請求權已因罹於時效而消滅，且依民法第14
    6條規定，其效力應及於為從權利之利息請求權，故利息請
    求權應亦同歸於消滅，則被上訴人依票據關係請求上訴人給
    系爭支票票載金額165,000元及自103年1月22日起至清償日
    止按週年利率6％計算之利息，自屬無據。
二、被上訴人雖辯稱上訴人曾於103年9月11日偵訊時承認票據債
    務，應不得再以時效完成拒絕給付等語，然縱認上訴人確有
    於103年9月11日偵訊時承認系爭支票之票據債務，因當時系
    爭支票之票據時效尚未完成，依民法第137條規定，僅生中
    斷時效而重行起算時效之效力，系爭支票之票據請求權時效
    仍於103年9月11日之1年後罹於請求權時效，自不影響系爭
    支票票據請求權已罹於時效而消滅之認定，被上訴人此部分
    辯解，自不足採。至兩造間就系爭支票之原因關係雖有爭執
    ，惟系爭支票之票據請求權已因罹於時效而消滅，則上訴人
    是否得主張原因關係抗辯，即不影響本院之論斷，茲不予贅
    述。
三、從而，被上訴人依票據之法律關係請求上訴人給付165,000
    元，及自103年1月22日起至清償日止按週年利率6％計算之利
    息，為無理由，應予駁回。原審為被上訴人全部勝訴之判決
    ，並依職權為假執行及免為假執行之宣告，均有未洽，上訴
    意旨指摘原判決不當，求予廢棄改判，為有理由，爰由本院
    廢棄改判如主文第2項所示。
肆、本件判決之基礎已臻明確，兩造其餘攻擊防禦方法及未經援
    用之證據，經本院斟酌後，核與判決結果不生影響，爰不另
    一一論述，併此敘明。
伍、據上論結，本件上訴為有理由，依民事訴訟法第436條之1第
    3項、第450條、第78條，判決如主文。
中　　華　　民　　國　　111 　年　　7 　　月　　29　　日
                  民事第二庭  審判長法　官　謝文嵐

                                    法　官　許家菱

                                    法　官　蕭承信
以上正本係照原本作成。
本判決不得上訴。 
中　　華　　民　　國　　111 　年　　7 　　月　　29　　日
                                    書記官  林慧雯